【裁判字號】    92,訴,357
【裁判日期】    920519
【裁判案由】    搶奪等
【裁判全文】
臺灣板橋地方法院刑事判決                          九十二年度訴字第三五七號
    公  訴  人  臺灣板橋地方法院檢察署檢察官
    被      告  丙○○
右列被告因搶奪等案件，經檢察官提起公訴（九十年度偵字第一八七九五號），本院
判決如左：
    主  文
丙○○共同意圖為自己不法之所有，而搶奪他人之動產，處有期徒刑玖月。
    事  實
一、丙○○與某一姓名、年籍住址不詳之成年人基於意圖為自己不法所有之犯意聯絡
    ，於民國八十九年十二月一日下午四時許，共同騎乘車號不詳之機車，由該不詳
    姓名、年籍之成年人騎機車搭載丙○○，行經臺北縣板橋市○○○路○段四十號
    前，由丙○○趁丁○○不及抵抗之際，搶奪丁○○之皮包一只（內有摩拖羅拉牌
    ＣＤ９２８型之行動電話一支及摩拖羅拉牌Ｖ２１８８型之行動電話一支與證件
    數枚）後，旋即逃離現場；並由前開不詳年籍、姓名之成年人分有上開ＣＤ９２
    ８型之行動電話一支，而丙○○則分得上開Ｖ２１８８型之行動電話一支，且丙○○將所搶奪之丁○○上開皮包一只與證件數枚等其餘物品，丟棄在臺北縣土城
    市路名不詳之小河中。
二、嗣因丙○○於九十年一月初某日，在臺北縣樹林市火車站前乘坐乙○○（業經本
    院以九十二年度訴字第三五七號判決審結）所駕駛之計程車前往臺北縣土城市途
    中，將上開其所分得之Ｖ２１８８型之行動電話一支遺留於該車上，脫離本人之
    持有，乙○○即基於意圖為自己不法所有之犯意，將之拾獲，予以侵吞入己而為
    使用。乙○○將自己原有之ＳＩＭ卡插入該所侵占之行動電話使用，嗣因警方根
    據丁○○所報案提供被搶奪行動電話之資料，按該等行動電話之內碼序號（其中
    丙○○所搶奪後被乙○○侵占之Ｖ２１８８型之行動電話之內碼序號為0000
    00000000000）調閱通聯紀錄後，得知丙○○與乙○○曾使用上開Ｖ
    ２１８８型之行動電話，經警通知乙○○於九十年六月二十一日下午四時五十分
    許在臺北縣政府警察局板橋分局刑事組被訊問而坦承上情，並扣得上開Ｖ２１８
    ８型之行動電話一支（已返還被害人丁○○）。
三、又因與丙○○共同犯下本件搶奪犯行之前開共犯，於八十九年底將所分得之上開
    ＣＤ９２８型之行動電話，攜帶至臺北縣土城市○○路四十巷一號三樓丙○○之
    住處，將該行動電話借予丙○○使用，經警於九十年二月二十三日下午一時三十
    分許在丙○○之上址臺北縣土城市○○路四十巷一號三樓住處，扣得上開ＣＤ９
    ２８型之行動電話一支。
四、案經丁○○訴由臺北縣政府警察局板橋分局報告臺灣板橋地方法院檢察署檢察官
    偵查起訴。
    理  由
一、訊據被告丙○○對於右揭犯罪事實均坦承不諱。再丁○○所有之皮包一只（內有
    摩拖羅拉牌ＣＤ９２８型之行動電話一支及摩拖羅拉牌Ｖ２１８８型之行動電話
    一支與證件數枚），如何於右開時地被被告與另一不詳姓名之共犯，以騎乘機車
    之方式，由被告動手搶奪前開物品等情，亦據證人丁○○於警詢中證述明確（見
    偵查卷第十三至十六頁）。再丁○○業已領回由被告搶奪後乙○○所侵占之前開
    摩拖羅拉牌Ｖ２１８８型之行動電話一支等情，亦有卷附臺北縣政府警察局贓物
    認領保管單一紙可稽（見偵查卷第二十六頁）。且警方確於九十年二月二十三日
    下午一時三十分許，在被告之上址臺北縣土城市○○路四十巷一號三樓住處扣得
    被告所搶奪之上開ＣＤ９２８型之行動電話一支等情，亦有搜索扣押證明筆錄一
    件附卷可稽（見偵查卷第二十頁）。事證明確，被告犯行堪以認定，應予依法論
    科。
二、核被告所為，係犯刑法第三百二十五條第一項之意圖為自己不法之所有，而搶奪
    他人之動產罪。再並無證據證明被告有「持西瓜刀」之兇器搶奪丁○○之皮包（
    詳後述），則公訴人認被告係犯刑法第三百二十六條第一項之攜帶兇器搶奪罪，
    顯有未洽，然基本事實同一，本院仍應審理，並變更起訴法條。被告與真實姓名
    年籍不詳之成年男子間，就上開搶奪犯行，有犯意聯絡及行為分擔，為共同正犯
    。爰審酌被告正值青年，不思向上，以與他人騎機車搶奪財物之方式犯罪，令被
    害人心生畏懼，手段堪稱惡劣，被告之上開犯行不宜輕縱，然被告犯罪後坦承犯
    行、態度甚佳等一切情狀，量處如主文所示之刑，以資懲儆。
三、至公訴意旨雖認被告係犯有刑法第三百二十六條第一項之攜帶兇器（西瓜刀）搶
    奪罪等情，無非以證人丁○○於警詢中證稱略以被告有持西瓜刀行搶云云（見偵
    查卷第十六頁反面），且被告於警詢中亦為上開有持西瓜刀行搶之自白（見偵查
    卷第五頁反面）等情，為主要之依據。然按「被告之自白，不得作為有罪判決之
    唯一證據，仍應調查其他必要之證據，以其是否與事實相符」，刑事訴訟法第一
    百五十六條第二項定有明文。訊據被告固坦承有於上開時地搶奪丁○○之皮包，
    然堅詞否認有何持西瓜刀行搶之事等語，經查，丁○○經公訴人與本院多次傳喚
    均未出庭應訊，此有卷附傳票之送達回證多紙可稽。因丁○○並未於偵審中作證
    ，而縱彼於警詢中為上開被告有持西瓜刀行搶之指訴，然因彼並未在證人結文上
    具結作證，則該等證詞並無具結以擔保是否可信，即證人丁○○此等警詢指訴之
    可信度是否全可採信，頗有疑義之處。況被告辯稱：「坐機車搶奪他人物品，根
    本不需要持西瓜刀。」等語，並非無稽，且本案並無西瓜刀扣案，則並無強而有
    力之證據得以證明被告確有持西瓜刀搶奪丁○○之皮包，再衡情被告坐機車搶奪
    他人物品，確實不需要用到西瓜刀，則公訴意旨認被告於上開時地「持西瓜刀」
    搶奪丁○○之前開皮包，顯有誤會，附此敘明。再被告指稱與彼一起為上開搶奪
    犯行之人係甲○○等語，然訊據甲○○堅詞否認曾與被告於右開時地搶奪丁○○
    之皮包，且丁○○亦未指訴甲○○就是另一個為搶奪犯行之共犯，此外，復查無
    其他積極證據足證甲○○就是與被告共同搶奪丁○○皮包之人，自難以被告之指
    訴做為甲○○即是搶奪罪另一共犯之依據，況甲○○所涉犯搶奪丁○○皮包罪嫌
    部分，業經臺灣板橋地方法院檢察署檢察官以九十二年度偵緝字第二六八號不起
    訴處分確定，此有前開不起訴處分書附卷可稽，並經本院調閱該等卷宗審核無訛
    ，是本院不予認定與被告共同為上開搶奪犯行之人就是甲○○，併予指明。
據上論斷，應依刑事訴訟法第二百九十九條第一項前段、第三百條，刑法第二十八條
、第三百二十五條第一項，判決如主文。
本案經檢察官顏妃琇到庭執行職務。
中      華      民      國      九十二      年      五    月    十九  日
                            臺灣板橋地方法院刑事第四庭
                                法  官  許必奇
右正本證明與原本無異。
如不服本判決，應於判決送達後十日內，向本院提出上訴狀。
                                書記官  金和國
中      華      民      國      九十二      年      五    月    十九    日
附錄：
刑法第三百二十五條第一項：
意圖為自己或第三人不法之所有，而搶奪他人之動產者，處六月以上五年以下有期徒
刑。


司法院資訊處製作；財團法人民間司法改革基金會備份。
